【裁判字號】    97,易,1444
【裁判日期】    970523
【裁判案由】    詐欺等
【裁判全文】
臺灣臺中地方法院刑事判決              97年度易字第1444號
公  訴  人  臺灣臺中地方法院檢察署檢察官
被      告  乙○○
上列被告因詐欺等案件，經檢察官提起公訴（97年度偵字第3093
號），本院判決如下：
    主    文
乙○○意圖為自己不法之所有，以詐術使人將本人之物交付，處
有期徒刑月，如易科罰金，以新臺幣壹仟元折算壹日。扣案之
仿冒商標手錶壹只、電子遊戲機具貳臺（含ＩＣ板各壹片）及現
金新臺幣貳仟伍佰元，均沒收。
    犯罪事實
一、乙○○明知如附件所示商標，係瑞士商勞力士公司向我國經
    濟部智慧財產局申請註冊，於專用期間內，就所指定之手錶
    等商品，取得商標專用權，現仍在商標專用期限內（商標核
    准日期、指定使用商品及專用期限均詳如附件內容），且該
    註冊商標之商品已在國內外銷售多年，風行全球，為時下一
    般消費大眾所週知之知名品牌，亦明知其於民國九十五年七
    月、八月間某日，在雲林縣西螺鎮流動夜市，向真實年籍姓
    名不詳之成年男子，以新臺幣（下同）約三百元之價格購買
    使用如附件所示商標之手錶一個，係未經勞力士公司之同意
    或授權，與勞力士公司所生產或授權製造之同一商品，使用
    相同註冊商標之仿冒商標商品（下稱前開仿冒商標手錶）；
    其又明知未依電子遊戲場業管理條例規定辦理營利事業登記
    者，不得經營電子遊戲場業，竟基於未依規定辦理營利事業
    登記而經營電子遊戲場業之犯意，並基於意圖販賣而陳列仿
    冒商標商品之犯意，且意圖為自己不法之所有並基於詐欺取
    財之犯意，其先在俗稱抓娃娃機之二臺機臺（含ＩＣ板各一
    片）內之上方隱蔽處內部壁面增置方形物體（即後述編號第
    十一號機臺部分）、圓柱物體（即後述編號第十四號機臺部
    分），並均以紙板等物品將下方出物口處遮蔽縮小，使機器
    手臂（俗稱天車）無法到達縮小後出物口正上方之方式擅自
    改裝而成電子遊戲機（即如後述為警查獲時所繪製現場圖編
    號第十一、十四號之機臺，下合稱前開電子遊戲機二臺），
    其中並將前開仿冒商標手錶連同其他物品陳列在前開電子遊
    戲機二臺中之編號第十一號機臺內之置物臺上，旋於九十六
    年一月起迄後述為警查獲時止，以每月每一機臺給付租金二
    千五百元之代價，向位於臺中縣烏日鄉○○街一八九號即明
    道上吉超市不知情之實際負責人吳德望、店長康秀美承租場
    地，自行擺放前開電子遊戲機二臺，以此方式非法經營電子
    遊戲場業，期間迄後述為警查獲時止，並致真實姓名年籍不
    詳之成年顧客（下稱前開成年人），因不知機臺業經改裝已
    難夾得物品而陷於錯誤，接續投入後述合計二千五百元之十
    元硬幣以搖桿操作機器手臂夾取機臺內物品，而受有財產上
    損害。嗣於九十六年十二月四日二十二時許，經警在上址超
    市查獲，並扣得前開仿冒商標手錶、前開電子遊戲機二臺（
    含ＩＣ板各一片）及機臺內現金合計二千五百元，經警循線
    而查悉上情。
二、案經臺中市警察局第三分局報請臺灣臺中地方法院檢察署檢
    察官偵查起訴。
    理    由
一、證據能力之說明：查檢察官及被告乙○○對於本判決所引用
    之下列各項證據方法之證據能力，於本院準備程序時均表示
    無意見，且於法院調查證據時，知有刑事訴訟法第一百五十
    九條第一項不得為證據之情形，亦未於言詞辯論終結前聲明
    異議，茲審酌該等言詞陳述及書面作成時之情況，並無不宜
    作為證據之情事，依刑事訴訟法第一百五十九條之五之規定
    ，自得作為證據，合先敘明。
二、訊據被告於前揭時地，其明知前開仿冒商標手錶係屬仿冒商
    標之商品仍意圖販賣而陳列之犯行，於偵查、於本院審理時
    均坦白承認，且其非法經營電子遊戲場業之犯行，於本院審
    理時亦坦承不諱，惟矢口否認有前揭詐欺取財之不法犯行，
    辯稱：我雖有以前揭方式改裝成前開電子遊戲機二臺，但投
    幣之客人仍可操作機器手臂而夾得機臺內物品，並非完全無
    法夾得機臺內物品等語。經查：
  (一)前揭犯罪事實，業據證人吳德望即明道上吉超市負責人、證
    人康秀美即明道上吉超市店長及證人陳淑玲、周雅玲、陳筱
    雯即明道上吉超市之店員均於警詢證述明確，並有前開仿冒
    商標手錶、前開電子遊戲機二臺（含ＩＣ板各一片）及機臺
    內現金合計二千五百元扣案可證。此外，復有經濟部智慧財
    產局商標資料檢索服務查詢畫面一件、前開仿冒商標手錶之
    鑑定證明書及真品市值估價表各一件、查獲現場圖一件、租
    賃契約書二件、查獲現場照片五張、前開電子遊戲機二臺之
    機臺內擺置及經改裝照片八張、前開仿冒商標手錶照片一張
    及經濟部九十六年四月三日經商字第○九六○二○三七三九
    ○號函、彰化縣自動販賣商業同業公會九十四年十月十一號
    函各一件附卷可稽。且按電子遊戲場業管理條例所稱電子遊
    戲機，係指利用電、電子、電腦、機械或其他類似方式操縱
    ，以產生或顯示聲光影像、圖案、動作之遊樂機具，此觀該
    條例第四條第一項前段規定甚明。又電子遊戲場業管理條例
    所稱主管機關，在中央為經濟部。電子遊戲場業者不得陳列
    、使用未經中央主管機關評鑑分類及公告之電子遊戲機及擅
    自修改已評鑑分類之電子遊戲機；電子遊戲機之機具結構或
    軟體經修改者，視為新型機種，應即依規定申請檢驗及評鑑
    分類，電子遊戲場業管理條例、第二條、第七條分別定有明
    文。依前開規定，前開電子遊戲機二臺既經被告以前揭方式
    擅自改裝而成，自屬電子遊戲機甚明。從而，足認被告前揭
    明知前開仿冒商標手錶係屬仿冒商標之商品仍意圖販賣而陳
    列及非法經營電子遊戲場業犯行之自白，確均與事實相符。
  (二)又觀諸前揭卷附之前開電子遊戲機二臺之機臺內擺置及經改
    裝照片八張（見警卷五七、五八頁；偵查卷八、九頁），可
    知依被告在機臺內之上方隱蔽處內部壁面所增置方形物體（
    即前揭編號第十一號機臺部分）、圓柱物體（即前揭編號第
    十四號機臺部分），並均以紙板等物品將下方出物口處遮蔽
    縮小而改裝之情形，除堪認機臺內之機器手臂顯無法到達縮
    小後出物口正上方，亦堪認被告亦未將前揭改裝情形標示於
    外以告知欲投幣把玩之人。於此情形，被告係以前揭改裝之
    欺罔方式詐騙投幣把玩之前開成年人，實堪認定。且縱使前
    開電子遊戲機二臺之機臺內物品仍有因彈跳等因素自機臺出
    物口處掉出之可能，衡情前開成年人倘知悉前開電子遊戲機
    二臺均經前揭改裝已難夾得物品，其顯無浪費無謂之金錢而
    仍投幣把玩前開電子遊戲機二臺之可能。則前開成年人亦係
    陷於錯誤而投幣交付前揭金錢把玩前開電子遊戲機二臺，足
    堪認定。
  (三)綜上所述，被告前開所辯，顯係事後卸責之詞，不足採信。
    是本案事證明確，被告前揭犯行，至堪認定。
三、核被告所為，係違反商標法第八十二條之意圖販賣而陳列仿
    冒商標商品罪，及電子遊戲場業管理條例第十五條之規定，
    應論以同條例第二十二條之未依規定辦理營利事業登記而經
    營電子遊戲場業罪，暨刑法第三百三十九條第一項之詐欺取
    財罪。按所謂電子遊戲場「業」，指「業務」而言。刑法上
    所謂業務，係以事實上執行業務者為標準，指以反覆同種類
    之行為為目的之社會的活動而言，執行此項業務，縱令欠缺
    形式上之條件，仍無礙於業務之性質，因此不論該事業是否
    「專營」電子遊戲場業，亦不問經營是否需達「一定之規模
    」，即使於原本所營事業外，兼營電子遊戲場業，或所經營
    之電子遊戲場不具相當之規模，亦無礙於電子遊戲場業管理
    條例相關規定之適用（最高法院九十年臺非字第二七六號判
    例意旨參照）；又按刑事法若干犯罪行為態樣，本質上原具
    有反覆、延續實行之特徵，立法時既予特別歸類，定為犯罪
    構成要件之行為要素，則行為人基於概括之犯意，在密切接
    近之一定時、地持續實行之複次行為，倘依社會通念，於客
    觀上認為符合一個反覆、延續性之行為觀念者，於刑法評價
    上，即應僅成立一罪；學理上所稱「集合犯」之職業性、營
    業性或收集性等具有重複特質之犯罪均屬之，例如經營、從
    事業務、收集、販賣、製造、散布等行為概念者是（最高法
    院九十五年度臺上字第一○七九號判決參照），則被告在上
    址經營電子遊戲場業之營業性行為，係持續進行，其經營行
    為，具有反覆、延續實行之特徵，從而在行為概念上，應評
    價認係集合犯，為包括一罪。又被告同一之前揭詐騙手段詐
    騙前開成年人，雖前開成年人詐騙而投幣交付金錢之行為有
    數次，惟其均時間緊密、侵害同一法益，依一般社會觀念，
    刑法評價上應視為數次之接續實施，為包括一罪之接續犯。
    另被告利用不知情之明道上吉超市不知情之實際負責人、店
    長即證人吳德望、康秀美出租場地供其遂行本案犯行，為間
    接正犯。再者，被告於同一未依規定辦理營利事業登記而經
    營電子遊戲場業之行為期間，併同時為意圖販賣而陳列仿冒
    商標商品及詐欺取財之犯行，為想像競合犯，應依刑法第五
    十五條之規定，從一重依詐欺取財罪處斷。爰審酌被告意圖
    販賣而陳列仿冒商標商品之犯行，已對商標權人之商譽已造
    成損害，且就真正商標權所表彰之品質亦生影響，並破壞我
    國致力於智慧財產權保護之國際聲譽，且其非法經營電子遊
    戲場業，對於社會善良風氣仍具有相當之負面影響，其為本
    案意圖販賣而陳列仿冒商標商品及非法經營電子遊戲場業犯
    行之期間非短，又其不思以正當方式賺取金錢，圖不勞而獲
    而為本案詐欺取財之犯行，犯罪動機非善、殊值非難，及其
    迄今未與被害人達成和解並賠償損害，再兼衡酌被告犯後坦
    承部分犯行之犯罪後態度，暨其犯罪動機、手段、智識程度
    及前開電子遊戲機二臺、前開仿冒商標手錶之數量及被害人
    遭詐騙之金額尚非甚鉅，且其尚無經法院判處有罪之素行前
    科紀錄，有臺灣高等法院被告前案紀錄表及臺灣臺中地方法
    院檢察署刑案資料查註紀錄表附卷可按等一切情狀，量處如
    主文所示之刑，並諭知易科罰金之折算標準，以示懲儆。扣
    案之前開仿冒商標手錶一只，係供被告本案犯罪所用且係仿
    冒商標權人之商標商品，不問屬於犯人與否，應依商標法第
    八十三條規定，宣告沒收。另扣案之電子遊戲機具二臺（含
    ＩＣ板各一片）及現金二千五百元，均係被告所有、依序係
    供本案犯罪所用、所得之物，有如前述，爰依刑法第三十八
    條第一項第二款、第三款之規定，宣告沒收。
據上論斷，應依刑事訴訟法第二百九十九條第一項前段，商標法
第八十二條、第八十三條，電子遊戲場業管理條例第二十二條，
刑法第十一條、第五十五條、第四十一條第一項前段、第三十八
條第一項第二款、第三款，刑法施行法第一條之一第一項、第二
項前段，判決如主文。
本案經檢察官甲○○到庭執行職務。
中    華    民    國    97    年    5     月    23    日
                  刑事第九庭    審判長法  官  周瑞芬
                                      法  官  莊秋燕
                                      法  官  何世全
上正本證明與原本無異。
如不服本判決，應於收送達後十日內向本院提出上訴書狀（應敘
述具體理由並附繕本），上訴於臺灣高等法院臺中分院。
上訴書狀如未敘述理由，應於上訴期間屆滿後二十日內補提理由
書於本院。
                                      書記官  童洪芳美
中    華    民    國    97    年    5     月    23    日
附錄論罪科刑法條：
商標法第八十一條
未得商標權人或團體商標權人同意，有下列情形之一者，處三年
以下有期徒刑、拘役或科或併科新臺幣二十萬元以下罰金：
一、於同一商品或服務，使用相同之註冊商標或團體商標者。
二、於類似之商品或服務，使用相同之註冊商標或團體商標，有
    致相關消費者混淆誤認之虞者。
三、於同一或類似之商品或服務，使用近似於其註冊商標或團體
    商標之商標，有致相關消費者混淆誤認之虞者。
商標法第八十二條
明知為前條商品而販賣、意圖販賣而陳列、輸出或輸入者，處一
年以下有期徒刑、拘役或科或併科新臺幣五萬元以下罰金。
電子遊戲場業管理條例第二十二條：
違反第十五條規定者，處行為人一年以下有期徒刑、拘役或併科
新臺幣五十萬元以上二百五十萬元以下罰金。
刑法第三百三十九條第一項
意圖為自己或第三人不法之所有，以詐術使人將本人或第三人之
物交付者，處五年以下有期徒刑、拘役或科或併科一千元以下罰
金。


司法院資訊處製作；財團法人民間司法改革基金會備份。
